【裁判字號】    88,上易,3138
【裁判日期】    890111
【裁判案由】    贓物
【裁判全文】
臺灣高等法院臺中分院刑事判決              民國八十八年度上易字第三一三八號
    上  訴  人  臺灣台中地方法院檢察署檢察官
    被      告  甲○○
右上訴人因被告贓物案件，不服台灣台中地方法院中華民國八十八年十月二十六日第
一審判決（民國八十八年度易字第二九二四號，起訴案號：台灣台中地方法院檢察署
民國八十八年度偵字第一五七一九號），提起上訴，本院判決如左：
    主      文
上訴駁回。
    理      由
一、本案經本院審理結果認第一審判決並無違誤，應予維持，並引用第一審判決書記
    載之理由（如附件）。
二、檢察官上訴意旨雖以「被告甲○○與另一被告丁○○等二人均有施用毒品之犯行
    ，其中被告甲○○又涉有多次竊盜犯罪紀錄，而被告甲○○、丁○○等二人復曾
    因涉嫌販賣毒品為警查獲，嗣因罪嫌不足而不起訴處分，惟彼此認識多時，同進
    同出，被告甲○○豈不知被告丁○○以何維生？且被告甲○○先是於警訊中供稱
    ：八十八年六月廿九日上午七時卅分，因丁○○在台中縣東勢鎮石角口遇見伊，
    駕駛上述其於五天所竊取之贓車搭載被告前來天堂鳥檳榔攤就離去，被告甲○○
    因「急事」回東勢鎮，向丁○○借車云云。後來於偵查中又稱伊是要借車，在上
    述檳榔攤呼叫丁○○，丁○○就從台中駕駛該車前來該檳榔攤交鑰匙給伊，叫甲○○自己去加油站開車，並未交車給被告云云，前後供詞矛盾；蓋丁○○既已離
    去，如駕駛該車離去，被告甲○○在該檳榔攤呼叫丁○○前來因急事而借車，則
    丁○○既已開車前來，並已在該檳榔攤當場拿鑰匙給被告甲○○，則同時交車即
    可，何必多此一舉，將該車停放在加油站附近，再回去檳榔攤交鑰匙給被告甲○○，叫被告甲○○去開車而為警當場查獲？又如丁○○當天上午搭載被告甲○○
    來天堂鳥檳榔攤離去時，如未駕駛該車，則丁○○如何又駕駛該車來該檳榔攤給
    鑰匙給被告？足已見其心虛，為不實之供詞。且被告甲○○駕駛該系爭自用小客
    車為警查獲時是當天晚上九點多，被告甲○○與丁○○係同鄉，既同來，何不同
    返？可見該自用小客車就丁○○言，視之如敝屣，亦足可認定被告甲○○認識該
    車係贓物，否則以丁○○無業之人，豈有突來的自用小客車駕駛？且開車回來，
    而不同返之理？」等情，從而認被告甲○○應知本件系爭自用小客車係贓車，惟
    均屬推測之詞，並無法資為不利於被告甲○○之認定，此外復查無其他確切證據
    足以證明被告甲○○確有贓物之認識，是檢察官之上訴並無理由，應予駁回。
三、被告甲○○於本院辯論時經合法傳喚而無正當理由不到庭，爰不待其陳述逕行判
    決。
四、據上論斷，應依刑事訴訟法第三百七十三條、第三百六十八條、第三百七十一條
    ，判決如主文。
本案經檢察官丙○○到庭執行職務。
中      華      民      國    八十九      年      一      月    十一    日
                                  臺灣高等法院臺中分院刑事第八庭
                                        審判長法  官  羅  得  村
                                              法  官  林  輝  煌
                                              法  官  劉  榮  服
右正本證明與原本無異。
不得上訴。
                                              書記官  林  玉  惠
中      華      民      國    八十九      年      一      月    十二    日
                                                                        Ａ
臺灣臺中地方法院刑事判決                        八十八年度易字第二九二四號
    公  訴  人  臺灣臺中地方法院檢察署檢察官
    被      告  甲○○  男  三十歲（民國○○○年○月○○日生）
                        住台中縣東勢鎮○○路民安巷二四號
                        身分證統一編號：Ｌ一二三六六三八號
右列被告因贓物案件，經檢察官提起公訴（八十八年度偵字第一五七一九號）本院判
決如左：
    主  文
甲○○無罪。
    理  由
一、公訴意旨以：被告甲○○於八十八年六月廿九日上午七時卅分許，在台中縣神岡
    鄉○○路天堂鳥檳榔攤，明知丁○○（另案移送本院併案審理），所持有之一部
    車牌號碼ＰＡ─三六三二號自用小客車為他人失竊之贓車（該自用小客車為乙○○所有，於八十八年六月廿四日上午六時許，在台中縣東勢鎮○○路東華國中前
    失竊），竟予以故收受該贓車並供己使用。嗣於八十八年六月廿九日下午九時十
    分許，在台中縣神岡鄉○○○○道附近之加油站，駕駛上開自用小客車時，經警
    查獲，扣得上述自用小客車一輛（已發還被害人乙○○）。因認被告涉犯有刑法
    第三百四十九條第一項之收受贓物罪嫌。
二、按犯罪事實應依證據認定之，無證據不得推定其犯罪事實；不能證明被告犯罪者
    ，應諭知無罪之判決，刑事訴訟法第一百五十四條、第三百零一條第一項分別定
    有明文。次按認定不利於被告之事實，須依積極證據，苟積極證據不足為不利於
    被告事實之認定時，即應為有利於被告之認定，更不必有何有利之證據；認定犯
    罪事實所憑之證據，雖不以直接證據為限，間接證據亦包括在內，然而無論直接
    或間接證據，其為訴訟上之證明，須於通常一般之人均不致有所懷疑，而得確信
    為真實之程度者，始得據為有罪之認定，倘其證明尚未達於此一程度，而有合理
    性懷疑存在時，即不得遽認被告犯罪。又刑事訴訟法之被告依法並無自證無罪之
    義務，若控罪所憑之積極證據，在生活經驗上尚不足以排除其他有利被告之合理
    推斷，致不足以證明犯罪事實時，仍不能因被告否認犯罪之辯解不成立，資為無
    視積極證據不足之理由，最高法院分別著有三十年上字第八一六號、七十六年台
    上字第四九八六號、三十年上字第四八二號、三十年上字第一八三一號判例可資
    參照。又刑法上之收受贓物罪，以知情而收受為要件，亦即行為人須具有犯罪之
    故意，於收受之初，即認識其為贓物者，始克相當。
三、公訴意旨認被告涉嫌收受贓物罪，無非係以被告自承渠於收受丁○○交付上開贓
    車時，丁○○並未交付該自用小客車之出廠來源證件及行車執照等證明文件，而
    只有交付鑰匙。又被告先是於警訊中供稱：八十八年六月廿九日上午七時卅分丁○○在台中縣東勢鎮石角口遇見被告，駕駛上述贓車搭載被告前來天堂鳥檳榔攤
    後離去。後來於偵查中又稱伊是要借車，在上述檳榔攤呼叫丁○○，丁○○就從
    台中駕駛該車前來該檳榔攤交鑰匙給伊，叫甲○○自己去加油站開車，並未交車
    給被告。前後供詞矛盾，已見其心虛。且被告駕駛該自用小客車為警查獲時是當
    天晚上，被告甲○○與丁○○係同鄉，既同來，何不同返？又被告二人均有多次
    犯罪紀錄，有本署刑案資料查註記錄表附卷可稽，而汽機車行車執照應隨車攜帶
    ，以備查驗，道路交通安全規則第十二條定有明文。被告甲○○借車時未對丁○○要求交給其行車執照，而丁○○亦未交給其行車執照，是被告於收受該機車時
    顯有贓物之認識，否則不會將價值不菲之自用小客車交給被告而不怕其作案，復
    未約定如何返還。蓋一般駕駛機動車輛者，需持有上開證明文件，若無該證明文
    件，依一般人之知識經驗，已足認定該機車確有問題，而本件被告於收受贓車時
    ，既未要求丁○○連同上述證件一併交付，竟甘冒危險而予收受該贓車使用，其
    具有贓物之認識，並不違常情為其論據。
四、訊據被告甲○○坦承持有使用上開車牌號碼ＰＡ─三六三二號自用小客車之事實
    ，惟被告堅決否認具有贓物之認識，辯稱：渠係向證人丁○○借車，並不知道該
    自用小客車是贓車云云。經查：扣案車牌號碼ＰＡ─三六三二號自用小客車確係
    失竊車輛，已據被害人乙○○於警訊時、審理中供證明確，復有車輛車牌失竊作
    業查詢資料附卷可參，是上開自用小客車應係贓物，固無疑義。又被告係向證人
    丁○○借車，並不知該車為贓物一節，業據被告迭於警偵訊及本院審理中供述明
    確，核與證人丁○○於警訊時供證稱渠開車回東勢，在東坑街石角口碰上同學甲○○，就載其至臺中縣神岡鄉○里村○○路一０二號天堂鳥檳榔攤內找朋友，並
    未告知被告該車係贓車，嗣被告在檳榔攤內向渠借車，渠就交付鑰匙等情節相符
    。固然被告先是於警訊中供稱：八十八年六月廿九日上午七時卅分丁○○在台中
    縣東勢鎮石角口遇見被告，駕駛上述贓車搭載被告前來天堂鳥檳榔攤後離去，渠
    因有急事要回東勢家裡，自已本身沒有車子，就向劉某借車，並不知是失竊的車
    子等語；復於偵查中稱渠是要借車，在上述檳榔攤呼叫丁○○，丁○○就從台中
    駕駛該車前來該檳榔攤交鑰匙給伊，叫甲○○自己去加油站開車，並未交車給被
    告等語。被告就借車過程細節或有供述不一之處，惟就借車一節，並無二致，尚
    難以先後供述細節不一，即以被告心虛而遽以認定被告有何犯行。又公訴人以被
    被告駕駛該自用小客車為警查獲時是當天晚上，被告甲○○與丁○○係同鄉，既
    同來，何不同返，且被告二人均有多次犯罪紀錄，而汽機車行車執照應隨車攜帶
    ，以備查驗，被告甲○○借車時未對丁○○要求交給其行車執照，而丁○○亦未
    交給其行車執照，是被告於收受該機車時顯有贓物之認識，否則不會將價值不菲
    之自用小客車交給被告而不怕其作案，復未約定如何返還等情，固有可疑，惟以
    上開質疑而臆測認被告對該車有贓物之認識，尚嫌速斷。況借車與購買汽車不同
    ，購車者需取得出賣人交付之證照以供過戶及查驗，倘未交付證照而買受贓車者
    ，自可認買受人有贓物之認識，而一時借用汽車者，固多有要求交付行車執照以
    供警察攔檢查驗者，惟行車未帶行車執照、違反交通規則之駕駛人所在多有，一
    時急用借車時未時交付行車執照，實難即推論借用者對借用車輛是否為贓物有所
    認識。被告借車未同時向證人丁○○索取行車執照，固可非議，惟實難依此即謂
    被告係以背於道路交通安全規則，而為被告不利之認定。是以亦尚乏實據可認被
    告於借用當時對該車輛為贓物有所認識。被告辯稱不知所借用之自用小客車為贓
    物，應可採信。從而，揆諸首揭法條規定及判例意旨，自難對被告以收受贓物罪
    責相繩。此外，復查無其他積極證據，足認被告有何上開犯行，不能證明被告犯
    罪，自應為無罪之諭知。
據上論斷，應依刑事訴訟法第三百零一條第一項，判決如主文。
中      華      民      國      八十八    年      十    月    二十六    日
                                      臺灣臺中地方法院刑事第七庭
                                          法  官  陳  葳
右正本證明與原本無異
如不服本判決應於送達後十日內向本院提出上訴狀
                                          書記官
中      華      民      國      八十八    年      十    月    二十七    日


司法院資訊處製作；財團法人民間司法改革基金會備份。
